最高法院刑事判決　　　　　　　九十六年度台非字第一０四號
上 訴 人　最高法院檢察署檢察總長
被　　告　甲○○
上列上訴人因被告詐欺案件，對於台灣苗栗地方法院中華民國八
十八年八月十二日第一審確定判決（八十八年度易字第三八三號
，起訴案號：台灣苗栗地方法院檢察署八十八年度偵字第二七九
四號、八十八年度偵緝字第九一號），認為違法，提起非常上訴
，本院判決如下：
    主  文
原判決撤銷。
本件公訴不受理。
    理  由
非常上訴理由稱：「按同一案件，在同一法院重行起訴者，應諭
知不受理判決，刑事訴訟法第三百零三條第二款載有明文。查本
案被告甲○○於八十七年間，因詐欺等案件，先經台灣苗栗地方
法院檢察署檢察官以八十七度偵字第三七八０號提起公訴，於八
十八年十一月四日判決有罪，於八十八年十二月十日確定，有該
署刑案資料查註表及台灣苗栗地方法院八十七年度訴字第三九０
號判決書附卷可稽。本件台灣苗栗地方法院失察，再對台灣苗栗
地方法院檢察署於八十八年五月二十七日，後起訴之八十八年度
偵字第二七九四號、八十八年度偵緝字第九一號之同一案件，再
於八十八年八月十二日判決有罪，並於八十八年十二月十日確定
。揆諸首開說明，顯有判決適用法則不當之違法。案經確定，爰
依刑事訴訟法第四百四十一條、第四百四十三條提起非常上訴，
以資糾正。」等語。
本院按刑事訴訟法第三百七十八條規定：判決不適用法則或適用
不當者，為違背法令。又已經提起公訴或自訴之案件，在同一法
院重行起訴者，應諭知不受理之判決，刑事訴訟法第三百零三條
第二款，定有明文。縱先起訴之判決，確定在後，如判決時，後
起訴之判決，尚未確定，仍應就後起訴之判決，依非常上訴程序
，予以撤銷，諭知不受理（司法院大法官會議釋字第一六八號解
釋參照）。故同一案件在未經實體判決確定前，在同一法院重行
起訴，應就後起訴之案件，諭知不受理之判決。本件被告甲○○
與蘇國金（另案審理）共同意圖為自己不法之所有，於民國八十
五年十月二十五日，經由劉瑞貞之介紹後，佯以二人確有意參與
黃雪琴為會首，會款新台幣（下同）三萬元之互助會，黃雪琴不
知其詐，同意其等參加，詎被告於八十五年十一月二十五日第二
會競標時，以七千四百元得標，而詐得會款五十九萬五千元後，
拒不繳付死會會款等情，案經台灣苗栗地方法院檢察署檢察官於
八十七年九月二十九日以八十七年度偵字第三七八０號起訴，於
同年十月十四日繫屬台灣苗栗地方法院，該院於八十八年十一月
四日，論處被告共同意圖為自己不法之所有，以詐術使人將本人
之物交付罪，處有期徒刑五月，緩刑三年，於八十八年十二月十
日確定。該署檢察官復就被告之同一犯行，於八十八年五月二十
七日，以八十八年度偵字第二七九四號、八十八年度偵緝字第九
一號向同一法院起訴，原審未查，於八十八年八月十二日再論處
被告共同意圖為自己不法之所有，以詐術使人將本人之物交付罪
，處有期徒刑五月，緩刑三年，於八十八年十一月十二日（非常
上訴理由書記載為八十八年十二月十日）確定，有各該卷宗及刑
案資料查註表可稽。上開後起訴之案件雖判決在先，但於判決時
，先起訴之案件尚未判決確定，原判決未諭知公訴不受理，而為
實體判決，揆諸前揭說明，自屬判決違背法令。案經確定，且於
被告不利，非常上訴意旨執以指摘，洵有理由，應由本院將原判
決撤銷，另為公訴不受理之諭知，以資救濟。
據上論結，應依刑事訴訟法第四百四十七條第一項第一款但書、
第三百零三條第二款，判決如主文。
中　　華　　民　　國　九十六　年　　五　　月　 十七 　日
                      最高法院刑事第四庭
                          審判長法官  莊　登　照
                                法官  洪　明　輝
                                法官  黃　一　鑫
                                法官  林　秀　夫
                                法官  徐　昌　錦
      本件正本證明與原本無異
                                      書  記  官
中　　華　　民　　國　九十六　年　　五　　月　二十二　日
                                                      G
